【裁判字號】    89,簡上,30
【裁判日期】    890529
【裁判案由】    給付借款
【裁判全文】
臺灣雲林地方法院民事判決  八十九年度簡上字第三十號
    上  訴  人  乙○○
    訴訟代理人  陳信村律師
    被  上訴人  甲○○        .
右當事人間請求給付借款事件，上訴人對於中華民國八十八年十二月二十二日本院北
港簡易庭八十八年度港簡字第二三六號第一審判決提起上訴，本院判決如左：
    主      文
上訴駁回。
第二審訴訟費用由上訴人負擔。
    事  實
甲、上訴人方面：
  一、聲明：
    （一）原判決關於上訴人敗訴部分廢棄。
    （二）駁回被上訴人在第一審之訴。
  二、陳述：除與原審判決書所載者相同茲予引用外，補稱：
      上訴人根本未於民國七十四年七月八日向被上訴人借款新台幣三十萬元（下稱
      系爭借款），系爭借款實際係上訴人之配偶林杏梅之弟林志和向訴外人吳王秀
      借款，並簽發一紙以林志郎、林志和為發票人、林杏梅為背書人之票據供擔保
      ，後因吳王秀為免該張票據不能兌現，遂要求林杏梅以上訴人之名義簽立一紙
      借據為證，惟系爭借款業由林志郎以其公司支票償還，詎料吳王秀竟未將該紙
      借據返還，而將該借據轉讓予被上訴人，然上訴人根本不認識被上訴人，且未
      曾收到系爭借款，何來清償責任可言？
  三、證據：援用原審之立證方法，並聲請訊問證人林杏梅。
乙、被上訴人方面：
  一、聲明：駁回上訴。
  二、陳述：除與原審判決書所載者相同茲予引用外，補稱：
      當初係訴外人吳王秀至被上訴人之住處詢問被上訴人出借系爭借款之意願，被
      上訴人因聽聞上訴人係醫生，而認清償資力無虞，遂將系爭借款交由訴外人吳
      王秀拿給上訴人，後訴外人吳王秀即將借據交予被上訴人為證，詎被上訴人履
      次催討，上訴人迄今仍拒不清償。
  三、證據：援用原審之立證方法。
    理      由
一、被上訴人起訴主張：上訴人於七十四年七月八日向被上訴人借得系爭借款，兩造
    並約定於同年八月八日返還，利息依週年利率百分之二十一點六計算，上訴人並
    書立借據為證，詎上訴人迄今仍未清償，爰本於消費借貸關係請求上訴人清償系
    爭借款及約定遲延利息等語。上訴人則以：伊根本未曾向被上訴人借得系爭借款
    ，況該借據亦非上訴人本人所簽立，系爭借款實係上訴人之配偶林杏梅之弟林志
    和向訴外人吳王秀借款，並簽發一紙以林志郎、林志和為發票人、林杏梅為背書
    人之票據供擔保，後因訴外人吳王秀為免該張票據不能兌現，遂要求林杏梅以上
    訴人之名義簽立一紙借據為證，惟系爭借款業由林志郎以其公司支票償還，詎料
    訴外人吳王秀竟未將該紙借據返還，伊根本無庸負清償責任等語，資為抗辯。（
    按原審判決命上訴人給付被上訴人新台幣三十萬元及自七十四年八月九日起至清
    償日止，按週年利率百分之二十計算之利息，並駁回被上訴人其餘之訴。僅上訴
    人就其敗訴部分提起上訴，則關於被上訴人於原審敗訴部分，業已確定。）
二、按當事人主張有利於己之事實者，就其事實有舉證之責任，民事訴訟法第二百七
    十七條定有明文；又按金錢借貸契約，固屬要物契約，應由貸與人就交付金錢之
    事實負舉證之責，但若貸與人提出之借用證內，經載明借款額，當日親收足訖無
    訛者，要應解為貸與人就要物性之具備，已盡舉證責任，有最高法院六十九年度
    台上字第三五四六號判例可資參照。再按原告對於自己主張之事實已盡證明之責
    後，被告對其主張，如抗辯其不實並提出反對之主張者，則被告對其反對之主張
    ，亦應負證明之責，此為舉證責任分擔之原則，亦有最高法院十八年度上字第二
    八五五號判例可資參照。經查，被上訴人主張上揭事實，業據提出借據一紙為證
    ，上訴人亦不否認該紙借據係由伊配偶林杏梅簽立，惟另以前詞置辯，然觀之被
    上訴人所提出之該紙借據中，內容明載系爭借款業由上訴人於七十四年七月八日
    全部領收清楚無訛，復參酌證人吳王秀到庭結證稱：當時係伊向被上訴人說上訴
    人要借錢，被上訴人因見上訴人係醫生，遂將系爭借款交由伊代為交付，後伊欲
    將該筆借款交付上訴人時，因上訴人當時正在看診沒空，就要伊上二樓交由上訴
    人之妻林杏梅簽收等語綦詳，自堪信被上訴人所主張之事實為真實。上訴人雖辯
    稱伊並未向被上訴人借款，借款者係伊配偶林杏梅之兄弟林志和、林志郎云云，
    並舉證人林杏梅為證，惟查證人林杏梅係上訴人之配偶，其證言恐有偏頗之虞，
    況上訴人迄今並不否認前開借據係其配偶林杏梅以其名義所書立，或主張並舉證
    證明該借據上之簽章非上訴人授權伊配偶為之，則縱如上訴人或證人林杏梅所言
    該借據原係擔保林杏梅之弟林志和等之借款，亦應認為其書立該借據之真意係在
    承擔林志郎、林志和之借款債務，或為其保證，依民法第八十七條第二項規定，
    仍不能使上訴人免除清償責任。上訴人雖又辯稱該筆借款業已償還，係訴外人吳
    王秀未將該借據返還，惟未舉證以實其說，空言否認，顯無可採。從而，被上訴
    人本於金錢消費借貸債權，請求上訴人給付系爭借款及自七十四年八月九日起至
    清償日止，按週年利率百分之二十計算之利息，為有理由，應予准許。原判決就
    上揭部分而為上訴人敗訴之判決，經核於法並無不合，上訴意旨求予廢棄改判，
    為無理由，應予駁回。
四、據上論結，本件上訴為無理由，依民事訴訟法第四百六十三條、第四百三十六條
    之一第三項、第四百四十九條第一項、第七十八條，判決如主文。
中      華      民      國    八十九    年      五      月    二十九    日
                                        臺灣雲林地方法院民事庭
~B審判長法官  邱瑞裕
~B法      官  陳婉玉
~B法      官  陳秋如
右為正本係照原本作成。
本件不得上訴。
中      華      民      國    八十九    年      五      月    二十九    日
~B法院書記官  周玄鎮


司法院資訊處製作；財團法人民間司法改革基金會備份。
